臺灣高等法院臺中分院刑事判決　　　　95年度上易字第1557號
上　訴　人
即　被　告　丁○○
選任辯護人　黃秀蘭律師
上列上訴人因傷害案件，不服臺灣臺中地方法院95年度易字第20
14號中華民國95年10月2日第一審判決(起訴案號：臺灣臺中地方
法院檢察署94年度偵字第19055號)，提起上訴，本院判決如下：
    主  文
上訴駁回。
    犯罪事實
一、丁○○與乙○○、丙○○係臺中市北屯區○○ ○街56號及54
    號「哲園大樓」之鄰居，乙○○於民國94年10月30日10時許
    （起訴書誤載為下午2時25分許)，在臺中市北屯區○○ ○街
    56號騎樓，見丁○○牽狗外出散步，因丁○○違反社區不准
    養狗之規定，且狗又朝乙○○狂吠，雙方遂起爭執，乙○○
    竟持掃把毆打丁○○之右肩、胸部，復又持木棍毆打丁○○
    右下巴，致使丁○○受有右下巴瘀傷、左胸部及右肩部挫傷
    等傷害（乙○○業經原審處拘役20日確定）；丁○○亦基於
    傷害之概括犯意，同時出手抓乙○○之臉部，致乙○○受有
    臉部抓傷之傷害。雙方互毆後，乙○○乃上樓擬返回住處，
    丁○○亦返回住處，當其回到該大樓 4樓住處前，聽聞乙○○與5樓住戶丙○○夫婦在該大樓5樓處，談論丁○○違反社
    區不准養狗之問題，丁○○心生不滿，乃在 4樓與丙○○發
    生口角，丙○○隨即走到 4樓與丁○○理論，詎丁○○竟持
    滿庭香芳香劑之鐵罐敲擊丙○○之頭部，致丙○○受有頭部
    鈍挫傷、合併頭皮撕裂傷（約1公分）等傷害。
二、案經乙○○、丙○○訴由臺中市警察局第五分局報請臺灣臺
    中地方法院檢察署檢察官偵查起訴。
    理    由
一、訊據被告丁○○矢口否認有何傷害犯行，辯稱：當天乙○○
    剛好在掃地，而伊的狗就對著乙○○叫，伊就告訴他說，連
    狗都對他叫，他就不高興，拿著掃把從打伊背面，伊馬上轉
    身過來，因怕被打傷眼睛，所以才用手亂抓乙○○，並告訴
    乙○○再打就要報警，後來乙○○就上樓，伊亦跟著上樓，
    又為了養狗的問題與丙○○、乙○○發生爭執，丙○○並出
    手毆打伊，嗣丙○○的先生就過來隔在伊與丙○○中間，伊
    並沒有用滿庭香劑的鐵罐打傷丙○○云云。
二、惟查：
  (一)被告與乙○○、丙○○於案發當日確因養狗之問題發生爭執
    等情，業據被告於原審供稱：伊在遛狗時，乙○○在掃地，
    狗對乙○○叫，伊對乙○○說連狗都要叫你；嗣丙○○下樓
    後（指從5樓下到4樓），口氣就很不好，跟伊說不要養狗，
    狗多次跑到電梯裡，味道很臭，還嚇到小孩，伊認為丙○○
    是在找麻煩，便說如果伊說謊，伊出去被車撞，如果丙○○
    冤枉伊，丙○○出去被車撞等語在卷（見原審卷第39、40頁
    ），參以告訴人乙○○於警詢指稱：案發當天早上，在台中
    市○○ ○街54號大門口丁○○要出去遛狗，伊剛好在掃地，
    沒想到狗對著伊叫，伊大樓住戶會議曾決議住戶不准養狗，
    而丁○○並未將狗處理好等語（見警卷第3頁)；告訴人丙○○於警詢指稱：因丁○○家中養兩隻狗，本大樓住戶會議決
    議住戶不得養狗，而丁○○並未將狗處理好等語（見警卷第
    2頁)，足見被告與乙○○、丙○○案發當天確因養狗之問題
    而生怨隙。
  (二)而被告確有於上開時、地，以手抓傷告訴人乙○○臉部，並
    持滿庭香劑的鐵罐毆打告訴人丙○○頭部致其受傷等情，業
    據證人乙○○於原審證稱：案發當天因為狗的問題與被告發
    生爭執，臉部遭被告抓傷等語（見原審卷第44、45頁）；告
    訴人丙○○於原審證稱：案發當天伊有與被告在 4樓發生爭
    執，嗣遭被告以右手持滿庭香劑的鐵罐敲擊左後腦勺，因當
    時被頭髮遮住，沒有當場發覺流血，是後來用手摸才知道有
    流血等語（見原審卷第47、48頁），而告訴人丙○○受有頭
    部鈍挫傷、合併頭皮撕裂傷(約1公分），醫生並就告訴人丙○○之傷口進行縫合手術等情，亦有澄清醫院診斷證明書、
    告訴人丙○○頭部受傷之照片在卷可稽（見偵查卷第12、14
    頁），足徵告訴人丙○○上開所證應堪採信。至告訴人乙○○上開所述臉部遭抓傷等情，雖未據告訴人乙○○提出診斷
    證明書為證，然參以被告於原審供稱：乙○○打伊的時候，
    伊有反抗，伊很生氣，就用手亂抓，乙○○臉上留有抓痕，
    伊當時指甲是長的等語（見原審卷第41頁），足見被告亦有
    抓傷告訴人乙○○臉部之事實無訛。
  (三)被告之選任辯護人雖以：乙○○為一男士，力氣必然大過於
    被告，且乙○○當時係手持掃把為工具，後又改持木棍，而
    被告當時手牽兩隻中型狗，行動上已受狗的牽制，根本不可
    能有能力毆打乙○○，縱被告於原審曾供稱有以手抓傷乙○○，亦係基於防衛之意思所為之反抗行為，並無任何傷害之
    犯意，核屬正當防衛，況乙○○迄今均未提出診斷證明書為
    證，實無任何證據足以證明其受有傷害；又被告當天在騎樓
    遭乙○○毆打後，本要回4樓的住處報警，嗣在4樓樓梯口又
    與丙○○發生爭執，試想一個牽狗到騎樓散步的人，怎可能
    隨手拿著滿庭香劑的鐵罐牽狗散步，被告才剛到樓上尚未進
    入屋內時，即聽到乙○○、丙○○在 5樓談論養狗的事情，
    隨即與丙○○發生口角，被告根本沒機會拿滿庭香的鐵罐攻
    擊丙○○等語，為被告辯護。查：
  1.被告於偵查中雖指稱：乙○○拿掃把往伊跟狗的身上打，打
    到掃把都斷了，打伊的背部，後來又拿木棍再繼續往伊身上
    打等語（見偵查卷第9頁)，而於原審又證稱：乙○○以掃把
    打伊背後的右肩及左肩，連掃把都打斷了，伊轉身後，乙○○還繼續打伊等語（見原審卷第39、40頁），惟觀之卷附被
    告之驗傷診斷證明書（見警卷第4頁)，被告所受之傷勢為右
    下巴瘀傷、左胸部及右肩部挫傷，衡情，乙○○為一成年男
    性，倘以掃把毆打被告，並將掃把打斷，則其所施力道之強
    ，衡情，被告自不可能僅受有瘀、挫傷等輕微傷害，且被告
    受傷之部位係右下巴、左胸部及右肩，背部並無任何傷勢，
    亦與被告所指乙○○以掃把打其背部等情節不符。參以乙○○於警詢所述：案發當天早上，丁○○要出去遛狗，伊剛好
    在掃地，沒想到狗對著伊叫，伊一緊張就拿掃把打狗等語（
    見警卷第3頁)，被告與乙○○確已因養狗之問題早有怨隙，
    乙○○既以竹掃把打狗，衡情，被告自不可能置之不理，雙
    方因而發生肢體衝突，亦不悖於常情，足徵本案被告與乙○○間純因養狗的問題及當天乙○○毆打被告所養的狗，雙方
    因發生口角，並進而互毆，被告自無從主張正當防衛。又乙○○雖未提出診斷證明書以佐證其受有臉部抓傷之傷害，然
    乙○○確受有上開傷害等情，除據乙○○證述如前，且核與
    被告上開於原審所證之情節（即乙○○臉部確留有抓痕）相
    符，是雖無診斷證明書足以佐證，但參酌被告及乙○○所述
    ，亦足以證明乙○○確受有傷害，選任辯護人此部分所辯，
    自不足採信。
  2.又依上開丙○○之診斷證明書及受傷照片所示，丙○○因係
    遭人以鈍器毆擊受傷，而丙○○受傷之部位，係位於頭髮所
    覆蓋之頭皮位置，受傷之範圍僅有 1公分，衡情，上開傷勢
    應係遭人持器物所毆擊，單純徒手毆打，絕不可能造成如此
    之傷勢，丙○○證稱被告係持滿庭香劑的鐵罐毆打其頭部，
    應堪採信，而滿庭香劑的鐵罐體積不大，一手拿滿庭香劑的
    鐵罐，一手牽狗散步，並非不可能之事，選任辯護人以被告
    不可能一手牽狗散步，一手拿滿庭香劑的鐵罐，且未毆打丙○○云云，亦不足採信。
  (四)至丙○○於原審雖證稱：伊當場沒有發覺流血，是後來用手
    摸才知道等語，且乙○○於原審亦證稱：伊當時沒有看到丙○○流血等語，查丙○○受傷之部位，遭頭髮遮蓋，是丙○○、乙○○證稱：當場沒有發覺或看到流血，亦與常情相符
    ，丙○○、乙○○上開所證，不足作為有利於被告之認定，
    併此敘明。
三、查：
  (一)被告行為後，關於刑法第56條連續犯之規定，雖經總統於94
    年2月2日公布廢除，並自95年7月1日起生效，惟廢除連續犯
    後，須依數罪併罰之規定處罰，經比較後並非較有利於被告
    ，依修正後刑法第2條第1項前段之規定，自應適用行為時法
    即修正前刑法第56條連續犯之規定處斷。
  (二)另刑法第 41條第1項前段，於95年7月1日刑法修正公布實行
    前，原規定「犯最重本刑為 5年以下有期徒刑以下之刑之罪
    ，而受 6個月以下有期徒刑或拘役之宣告，因身體、教育、
    職業、家庭之關係或其他正當事由，執行顯有困難者，得以
    銀元300元(即新台幣900元）折算1日，易科罰金」，而修正
    公布施行之刑法第41條第1項前段則規定：「犯最重本刑為5
    年以下有期徒刑以下之刑之罪，而受 6個月以下有期徒刑或
    拘役之宣告，得以新台幣 1000元、2000元、3000元折算1日
    ，易科罰金」，比較新舊法規定，亦以修正公布施行前之易
    科罰金折算標準較有利於被告。
  (三)又刑法第33條第5款關於罰金刑之規定，由「罰金：1元以上
    」，修正為「罰金：新臺幣1000元以上，以百元計算之」，
    本案刑法第277條第1項關於罰金刑部分，經比較新、舊法結
    果，應適用被告行為時法即修正前刑法第 33條第5款之規定
    較有利於被告。
  (四)比較新舊法時，應就罪刑有關之共犯、未遂犯、想像競合犯
    、牽連犯、連續犯、結合犯，以及累犯加重、自首減輕暨其
    他法定加減原因（如身分加減）與加減例等一切情形，綜其
    全部罪刑之結果而為比較，綜上所述，本案經比較結果，自
    應適用修正前刑法之上開規定較有利於被告，合先敘明。
四、核被告所為，係犯刑法第277條第1項之普通傷害罪，被告先
    後兩次犯行，時間緊接，犯罪構成要件相同，顯係基於概括
    犯意反覆為之，應依修正前刑法第56條連續犯之規定以一罪
    論，並加重其刑。原審以被告罪證明確，適用刑法第2條第1
    項前段、第277條第1項，修正前刑法第56條、修正前刑法第
    41條第1項前段，罰金罰鍰提高標準條例第1條前段、修正前
    罰金罰鍰提高標準條例第 2條，予以論罪，並審酌被告之素
    行、犯罪動機、手段、告訴人所受之傷勢及被告犯後猶飾詞
    卸責、態度不佳等一切情狀，量處拘役40日，如易科罰金，
    以銀元300元即新台幣900元折算1日，並依刑法第38條第1項
    第 2款之規定宣告沒收被告所有持以傷害丙○○之滿庭香劑
    的鐵罐 1個，認事用法並無不當，量刑亦屬妥適，被告上訴
    意旨猶執前詞否認犯罪，指摘原判決不當，為無理由，應予
    駁回。
據上論結，應依刑事訴訟法第368條，判決如主文。
本案經檢察官甲○○到庭執行職務。
中　　華　　民　　國　　96　　年　　1 　　月　　31　　日
            刑事第十庭  審判長法　官　林　照　明
                              法　官　李  平　勳
                              法　官　蔡  名　曜
上列正本證明與原本無異。
不得上訴。
                              書記官　劉　恒　宏
中　　華　　民　　國　　96　　年　　2   　月　　5 　　日
附錄論罪科刑法條
刑法第277條第1項
傷害人之身體或健康者，處3年以下有期徒刑、拘役或1000元以
下罰金。
